【裁判字號】    95,台上,7256
【裁判日期】    951228
【裁判案由】    違反毒品危害防制條例等罪
【裁判全文】
最高法院刑事判決            九十五年度台上字第七二五六號
上  訴  人  甲○○
                    2
選任辯護人  蔡宏修律師
上列上訴人因違反毒品危害防制條例等罪案件，不服台灣高等法
院中華民國九十三年三月二十三日第二審判決（九十二年度上訴
字第三八八八號，起訴案號：台灣板橋地方法院檢察署九十一年
度偵字第一七二三七號、九十二年度偵字第二二七五號），提起
上訴，本院判決如下：
    主  文
原判決關於違反槍砲彈藥刀械管制條例部分撤銷，發回台灣高等
法院。
其他上訴駁回。
    理  由
一、撤銷發回（違反槍砲彈藥刀械管制條例）部分：
本件原判決認定上訴人甲○○未經許可，持有具殺傷力，可發射
子彈之仿 BERETTA廠半自動手槍改造之金屬玩具手槍貳支（含彈
匣貳個，槍枝管制編號：0000000000、000000
0000）、具殺傷力之改造子彈十一顆、不具殺傷力之改造子
彈「二顆」（實為三顆之誤）、改造半成品子彈二十五顆、改造
彈頭五顆，均置放於台北縣板橋市○○路五十四號七樓其租住處
。民國九十一年九月五日下午十一時許，上訴人攜帶上開槍、彈
中之改造手槍一支（含彈匣一個，槍枝管制編號：000000
0000）、具殺傷力之改造子彈四顆、不具殺傷力之改造子彈
一顆，在台北縣板橋市○○路板橋國中大門前，為警查獲，並自
其所騎乘之機車腳踏板上，起出其攜帶之槍、彈，於翌（六）日
移送檢察官偵辦，獲得保釋後；其餘上開槍、彈、半成品子彈及
彈頭，復經警方根據線報，再於九十二年一月八日下午七時許，
向第一審法院聲請搜索票，持以進入上訴人上開住處搜索而查獲
等情。因而撤銷第一審關於違反槍砲彈藥刀械管制條例部分科刑
之判決，適用行為時及裁判時之法律，改判仍依想像競合犯，從
一重論處上訴人未經許可，持有可發射子彈具有殺傷力之改造槍
枝罪刑。固非無見。
惟查：（一）、有罪判決關於犯罪時間之認定，攸關犯罪同一性
之辨別，故應為詳實之記載，至達於可得確定之程度，而無礙於
犯罪同一性之辨別，始足為適用法律之依據。原判決認定上訴人
有其事實欄所載未經許可，持有具殺傷力之改造手槍與子彈之行
為，先後於九十一年九月五日及九十二年一月八日，分批為警查
獲，理由內，並謂該等槍彈係上訴人以一行為同時持有，而依想
像競合犯，從一重論以非法持有改造手槍罪。然就上訴人究於何
時起持有該等槍、彈之犯罪行為時間，既未於事實欄認明記載，
已不足為適用法律及判斷其適用當否之準據，更未於理由內說明
其認定所憑之證據與得心證之理由，復有判決理由不備之違法。
（二）、修正前槍砲彈藥刀械管制條例第十一條第四項，就「持
有」與「寄藏」為分別之處罰規定，則單純之「持有」，固不包
括「寄藏」，但「寄藏」之受人委託代為保管，其保管行為本身
所為之「持有」，係「寄藏」之當然結果，而包括於「寄藏」行
為中，應僅為一包括評價論以寄藏罪，不應就「持有」另行論罪
，是寄藏槍、彈與其所包含之持有槍、彈等行為，具實質上一罪
關係。原判決認本件業經起訴之上訴人受「阿祥」委託寄藏槍彈
部分之犯罪事實，因查無「阿祥」者可資證明，但上訴人確持有
該槍彈，應僅就其非法持有槍、彈之行為論處罪刑，然對該已起
訴，而與論處罪刑之持有槍、彈部分屬實質一罪之受寄槍彈行為
，卻未敘明不另為無罪之諭知，自有已受請求之事項未予判決之
違法。（三）、審理事實之法院就與待證事實有重要關係，在客
觀上認應行調查之證據，雖已為調查，惟其內容尚未臻明瞭者，
即與未經調查情形無異，遽行判決，即有應於審判期日調查之證
據未予調查之違法。又科刑之判決書，應於理由欄內，逐一說明
犯罪事實所憑之證據及其認定之理由，使事實與理由兩相一致，
倘事實已有記載，理由未加說明，即有判決理由不備之違法。原
判決援引卷附內政部警政署刑事警察局之槍彈鑑定書二份（第二
二七五號偵查卷第三十至三十六頁），資為認定本件查扣之子彈
中，十一顆具殺傷力，其餘不具殺傷力之論據。然上開關於第一
次所查獲五顆子彈之鑑定報告書（第一七二三七號偵查卷第二十
九至三十五頁），僅記載該五顆子彈均係改造子彈，經採樣二顆
試射，其中祇一顆可擊發，具殺傷力，另一顆無法擊發，不具殺
傷力，至其餘三顆子彈是否皆具有殺傷力？並未載明；另關於第
二次所查獲九顆子彈之鑑定報告書，亦僅記載該九顆子彈均係改
造子彈，經採樣三顆試射，其中祇一顆可擊發，具殺傷力，另二
顆無法擊發，不具殺傷力，至其餘六顆子彈是否皆具有殺傷力？
同未記載。則該業經試射之子彈中，既僅部分具殺傷力，尚有部
分不具殺傷力，其餘未經試射之九顆子彈究竟有無殺傷力？即欠
明瞭。此攸關上訴人本件被訴非法持有槍彈犯行之認定，基於公
平正義之維護，且與上訴人之利益有重大關係，自有進一步調查
之必要。乃原審未詳加辨明，復未於判決理由內說明其認定該九
顆子彈具殺傷力之理由，徒憑該鑑定結果，遽認本件查扣之子彈
十四顆中有十一顆具殺傷力，非但證據調查職責未盡，抑且理由
不備。（四）、上訴人始終否認非法持有槍、彈之犯行，辯稱上
開第一次為警查獲之槍、彈，係李家和置於盒內，藉致送他人生
日禮物為名，委託其保管，其未拆開查看，故不知內置槍、彈；
另第二次為警查獲之槍、彈，則係綽號「阿祥」之不詳姓名成年
男子所委託保管，當時「阿祥」表示係道具槍，其自無從得知該
槍彈具有殺傷力等語，並聲請傳訊李家和寄放槍彈時在場之證人
林建宗、李志明、鄭茂霖，與陪同「阿祥」前往上訴人處委託保
管槍、彈之證人郭磊及當時在場之證人溫裕琦、王肖麟及吳文程
（上訴卷第四十六至四十八頁、第六十三頁）。此等上訴人為證
明其抗辯事實所聲請傳訊之證人，均屬對其有利之證據，於其利
益有重大關係，原審俱未予調查審酌，遽為科刑之判決，復未於
判決理由內說明無調查必要之理由，同屬違背法令。以上，或為
上訴意旨所指摘，或係本院得依職權調查之事項，應認原判決關
於違反槍砲彈藥刀械管制條例部分有發回更審之原因。又槍砲彈
藥刀械管制條例已於九十四年一月二十六日修正公布，修正前該
條例第十一條規定，於修正後已改列為該條例第八條第四項，法
定刑並已有變更；另刑法第四十二條關於易服勞役之規定亦已修
正，並自九十五年七月一日起施行，更審判決時，均應注意新舊
法之比較適用。
二、駁回（販賣第二級毒品）部分：
按刑事訴訟法第三百七十七條規定：上訴於第三審法院，非以判
決違背法令為理由，不得為之。是提起第三審上訴，應以原判決
違背法令為理由，係屬法定要件；且必須依據卷內資料為具體之
指摘，並足據以辨認原判決已具備違背法令之形式，始屬相當。
如果上訴理由狀所指摘事項，純係就原審已經詳細調查並於判決
理由內指駁說明之事項，執陳詞重為事實上之爭執，或對原判決
就系爭之法律疑義所為適法之解釋，徒憑己見任意指摘，客觀上
不足據以辨認原判決具備違背法令之形式要件時，即應認其上訴
為違背法律上之程式，予以駁回。本件原審經審理結果，認為上
訴人販賣第二級毒品MDMA部分犯行明確，因而維持第一審論處上
訴人販賣第二級毒品罪刑部分之判決，駁回上訴人此部分之第二
審上訴，已詳敘其調查、取捨證據之結果及憑以認定犯罪事實之
心證理由。並就上訴人否認此部分犯行之供詞及其所辯各語認非
可採，予以論述。就形式上觀察，原判決此部分要無採證認事違
背經驗法則、論理法則或理由不備等違背法令之情形。上訴人此
部分上訴意旨略以：（一）、原判決認上訴人以總價新台幣（下
同）十七萬六千元，販入MDMA二千二百顆，復認上訴人以箍鋼筋
工程為業，每日工資二千五百元，則上訴人每月以二十四日計，
約三個月即可購得該等MDMA。而毒品之購買具危險性，大量購買
並可享受折扣優惠，故一般人在經濟許可情況下，大量購買備供
長期使用，亦事所恆有，乃原判決以上訴人收入欠豐，竟購入
如此大量MDMA，顯係出於販賣圖利之意思，其理由之論述與證據
，顯相矛盾。（二）、上訴人於第一審已陳明其購入本件MDMA係
供己施用，非以營利為目的，應不構成販賣毒品罪。雖曾於警詢
時自承販入該MDMA，準備在舞廳以每顆二百二十元販售他人等語
，但警方查獲上訴人時，並未查到任何在現場等候向上訴人購買
MDMA之人，或上訴人販售MDMA所得之現金，此外，亦無第三人供
稱向上訴人購買MDMA，或有任何分裝袋等販賣所需之工具扣案，
殊難以上訴人上開不實之自白，為認定有販賣MDMA之唯一證據。
原判決就此有利於上訴人之重要證據，未予採信，復未說明理由
，亦有判決理由不備之當然違背法令云云。惟查：被告之自白雖
不得作為認定犯罪之唯一證據，而須以補強證據證明其確與事實
相符，但所謂「補強證據」，係指除該自白本身外，其他足以佐
證自白之犯罪事實確具有相當程度真實性之證據而言。其所補強
者，不以事實之全部為必要，祇須因補強證據與自白相互印證，
依社會通念，足使犯罪事實獲得確信者，即足當之。原判決認定
上訴人販賣MDMA，除依憑上訴人於警詢所為販入之MDMA，擬以每
顆二百二十元轉售他人之自白外，併以扣案多達二千二百顆藥丸
，經鑑定確係第二級毒品MDMA，而卷附法務部調查局函文亦稱依
每人每次最高口服劑量及藥效持續時間估計消耗量，該等MDMA可
供施用五百九十二日餘，長達一年半有餘，且上訴人既自承施用
MDMA，當知該等毒品為避免受潮變質，不宜久放，縱一次大量購
入毒品，可享折扣，亦無購買逾一年半施用量之必要，再自上訴
人收入並非豐厚之經濟情況觀之，尤無積存如此大量MDMA可能等
情，與上訴人上開自白互相印證，認上訴人之自白確具真實性而
堪採信，上訴人於法院審理時，翻異前供，所為販入該MDMA係供
自用之說，無非圖卸之詞，而予捨棄不採，此乃原審本其職權之
行使，對調查所得之證據定其取捨，為價值上之判斷，據以於判
決內認定上訴人販賣MDMA之犯行，並未違背客觀上之經驗法則與
論理法則，亦無上訴意旨所指證據上理由矛盾與判決理由不備之
可議。上訴意旨，就屬原審採證認事職權之適法行使及原判決已
說明事項，徒憑己見，任意指摘原判決關於販賣第二級毒品部分
為違法，且仍為單純事實之爭執，要難謂為適法之第三審上訴理
由。依上揭說明，其此部分上訴為違背法律上之程式，應予駁回
。
據上論結，應依刑事訴訟法第三百九十七條、第四百零一條、第
三百九十五條前段，判決如主文。
中    華    民    國  九十五  年   十二   月  二十八  日
                      最高法院刑事第八庭
                          審判長法官  張  淳  淙
                                法官  劉  介  民
                                法官  張  春  福
                                法官  洪  昌  宏
                                法官  蔡  彩  貞
      本件正本證明與原本無異
                                      書  記  官
中    華    民    國  九十六  年    一    月    八    日
                                                      v


司法院資訊處製作；財團法人民間司法改革基金會備份。
